臺灣板橋地方法院刑事判決　　　　　　　　99年度易字第79號
公　訴　人　台灣板橋地方法院檢察署檢察官
被　　　告　陳俊達
選任辯護人　粘舜權律師
　　　　　　鍾欣惠律師
上列被告因侵占案件，經檢察官提起公訴（98年度偵字第16097
號），本院判決如下：
    主      文
陳俊達意圖為自己不法之所有，而侵占對於業務上所持有之物，
累犯，處有期徒刑柒月；又意圖為自己不法之所有，而侵占對於
業務上所持有之物，累犯，處有期徒刑玖月。應執行有期徒刑壹
年貳月。
    事      實
一、陳俊達前曾於民國89年、92年間，因公共危險、過失傷害等
    案件，經國防部高等軍事法院、台灣台北地方法院先後判決
    處有期徒刑一年二月、五月確定，經更定執行刑為一年五月
    ，於93年6 月2 日縮刑期滿執行完畢。詎仍不知警惕，於96
    年初起，任職於址設在台北縣土城市（現改制為新北市土城
    區○○○路○段316 號「永妙聯合法律事務所」（以下簡稱
    ：永妙事務所）擔任法務部門主任，負責接洽客戶、代理該
    事務所收取客戶交付之款項等業務，為從事業務之人。詎其
    明知向客戶收取款項後，應即交回該事務所，竟分別為下列
    犯行：
（一）先於97年7 月16日下午6 時30分許，在上址永妙事務所內
      ，代表永妙事務所與劉瑞萱接洽法律諮詢業務時，收受劉
      瑞萱委託永妙事務所辦理更生及債務清償而交付之費用新
      台幣（下同）三萬元（另收取規費三千元）後，基於意圖
      為自己不法所有之犯意，利用業務上保管應收帳款之機會
      ，變易持有為所有，將該等款項侵占入己。嗣因劉瑞萱於
      98年3 月間收受本院民事執行處房屋鑑價通知，察覺有異
      ，向永妙事務所主管周印德詢問，始查悉上情。陳俊達嗣
      於98年3 月24日簽立切結書向周印德坦承侵占劉瑞萱交付
      之三萬元，並於98年4 月間返還前開款項予永妙事務所。
（二）再於97年10月16日，至台北縣八里鄉（現改制為新北市八
      里區）下罟215 之6 號富豊滾輪成型機械有限公司，代表
      永妙事務所與張珣杰接洽法律諮詢業務時，收受張珣杰委
      託永妙事務所辦理民事假扣押而交付之費用三十七萬五千
      九百七十元後，基於意圖為自己不法所有之犯意，利用業
      務上保管應收帳款之機會，變易持有為所有，將該等款項
      侵占入己。嗣因張珣杰察覺有異，於98年5 月7 日向台灣
      士林地方法院詢問，始查悉上情。
二、案經劉瑞萱、張珣杰訴由新北市政府警察局土城分局移送台
    灣板橋地方法院檢察署檢察官偵查起訴。
    理      由
一、本案認定犯罪事實所用之證據，經檢察官、被告陳俊達、辯
    護人於本院審理時同意將該等證據資料列為證據調查，本院
    審酌上開證據資料作成時之情況，並無不適當之情形，且證
    明力並未明顯偏低，依刑事訴訟法第159 條之5 第1 項規定
    ，均應具有證據能力。
二、訊據被告固不否認有於前開時、地，代表永妙事務所收受劉
    瑞萱、張珣杰等人交付之款項等事實，惟矢口否認有何犯行
    ，辯稱：伊收受前該款項後，係轉交給永妙事務所之法務助
    理朱維民，沒有侵占該等款項云云。
三、本院查：
（一）上揭有關被告如何於擔任永妙事務所法務部門主任期間，
      代表永妙事務所收受劉瑞萱、張珣杰交付之前開款項等事
      實，為被告所不否認，並經證人劉瑞萱、張珣杰、周印德
      等人於警詢、偵查及本院審理時證述明確，並有被告簽立
      之收據、委任契約書、收據、假扣押聲請狀等件在卷可稽
      ，應堪信為真實。
（二）而被告擔任永妙事務所法務部門主任，於收受客戶交付之
      委託費用後，應將單據（二聯式）及款項交予主管周印德
      ，並非交予法務助理朱維民等情，業據證人周印德於本院
      審理時證述明確；且依被告於98年3 月24日簽立之切結書
      記載：「本人陳俊達今因業務侵占‧‧‧劉瑞萱債清代辦
      總金額新台幣六萬元整已收三萬元整‧‧‧，已被本人陳
      俊達全數侵占花用且無剩餘‧‧‧」，有該切結書附卷可
      稽（見98年度偵字第16097 號卷第166 頁），是被告於收
      受劉瑞萱、張旬杰交付之款項後，並非轉交予朱維民，而
      係挪供己用等情，應堪認定。
（三）至證人朱維民雖以自白書具狀向本院陳述被告有將張珣杰
      、劉瑞萱交付之款項轉交予朱維民，而朱維民私自佔用張
      珣杰交付之款項云云。然審酌該自白書之性質係證人於審
      判外之書面陳述，核屬傳聞證據，且證人朱維民經本院多
      次傳喚、拘提，均無正當理由未到庭，無從擔保前開自白
      書內容之憑信性，尚難為被告有利之認定。
（四）綜上所述，本案事證明確，被告犯行，洵堪認定。
四、核被告所為，係先後二次犯刑法第336 條第2 項之業務侵占
    罪。被告所犯上開二罪，犯意各別、時間相隔超過三月，應
    予分論併罰。查被告有如前所述之前案紀錄，於93年6 月2
    日縮刑期滿執行完畢，有台灣高等法院被告前案紀錄表附卷
    可稽，其於受徒刑之執行完畢後，五年以內故意再犯有期徒
    刑以上之罪，均為累犯，俱應依刑法第47條第1 項規定加重
    其刑。
五、爰審酌被告之素行、犯罪之動機、目的僅為一己之私利，侵
    占之款項數額，業已返還劉瑞萱部分之金額予永妙事務所，
    及犯罪後之態度等一切情狀，分別量處如主文所示之刑，並
    定其應執行之刑，以示懲儆。
據上論斷，應依刑事訴訟法第299 條第1 項前段，刑法第336 條
第2 項、第47條第1 項、第51條第5 款，刑法施行法第1 條之1
第1 項、第2 項前段，判決如主文。
本案經檢察官王家春到庭執行職務。
中    華    民    國    100    年    5    月    13    日
            刑事第七庭  審判長法  官  彭全曄
                              法  官  張兆光
                              法  官  林鈺琅
以上正本證明與原本無異。
如不服本判決，應於收受送達後10日內，向本院提出上訴狀，並
應敘述具體理由；其未敘述上訴理由者，應於上訴期間屆滿後20
日內，向本院補提理由書（均須按他造當事人之人數附繕本），
「切勿逕送上級法院」。
                              書記官  鍾 惠 萍
中    華    民    國    100    年    5    月    13    日
附錄本案論罪科刑法條全文：
刑法第335 條：
  意圖為自己或第三人不法之所有，而侵占自己持有他人之物者
  ，處五年以下有期徒刑、拘役或科或併科一千元以下罰金。
  前項之未遂犯罰之。
刑法第336 條：
  對於公務上或因公益所持有之物，犯前條第一項之罪者，處一
  年以上七年以下有期徒刑，得併科五千元以下罰金。
  對於業務上所持有之物，犯前條第一項之罪者，處六月以上五
  年以下有期徒刑，得併科三千元以下罰金。
  前二項之未遂犯罰之。